臺灣高等法院高雄分院刑事裁定　　　　 96年度交抗字第252號
抗　告　人　交通部公路總局高雄區監理所
法定代理人　乙○○
受處分人　　甲○○
上列抗告人因違反道路交通管理處罰條例聲明異議案件，不服臺
灣高雄地方法院中華民國96年10月29日裁定（96年度交聲字第82
2 號），提起抗告，本院裁定如下：
    主  文
抗告駁回。
    理  由
一、本件原裁定以：汽車駕駛人飲用酒類後其吐氣所含酒精濃度
    超過每公升0.25毫克以上者，不得駕車，道路交通安全規則
    第114 條第2 款定有明文。汽車駕駛人，駕駛汽車經測試檢
    定有酒精濃度超過規定標準者，處新臺幣1 萬5 千元以上6
    萬元以下罰鍰，並當場移置保管該汽車及吊扣其駕駛執照1
    年，道路交通管理處罰條例第35條第1 項第1 款亦有明文。
    ，而異議人於96年7 月22日下午4 時23分許，酒後駕駛車號
    OME-107 號重型機車，行經高雄縣鳥松鄉○○路與水管路口
    ，經警攔查，測得酒後吐氣所含酒精濃度達每公升0.84毫克
    等情，業據異議人承在卷，並有舉發違反道路交通管理事件
    通知單1 紙在卷可憑，異議人違反道路交通管理處罰條例第
    35條第1 項第1 款規定之事實明確，應堪認定。惟異議人並
    無重型機車駕駛執照，僅有普通大貨車駕駛執照，原處分機
    關執行吊扣汽車駕駛執照之處分時，係要求吊扣異議人普通
    大貨車駕駛執照等事實，亦經異議人陳述明確，且有交通部
    公路總局高雄區監理所96年9 月5 日高監營字第0960003633
    1 函1 紙在卷足憑。而道路交通管理處罰條例第68條曾於94
    年12月14日修正公佈，並自95年3 月1 日開始施行，原條文
    規定：「汽車駕駛人，因違反本條例及道路交通安全規則之
    規定，受吊扣或吊銷駕駛執照處分時，吊扣或吊銷其持有各
    級車類之駕駛執照」，修正後改為：「汽車駕駛人，因違反
    本條例及道路交通安全規則之規定，受吊銷駕駛執照處分時
    ，吊銷其持有各級車類之駕駛執照」。提案修正理由係以「
    原條文將違法或違規駕駛人所持有各級車類之駕駛執照一併
    吊扣或吊銷失之過酷，影響人民工作及生活甚鉅，爰修正之
    」等語，顯見依現行道路交通管理處罰條例規定，不得吊扣
    駕駛人所持有他級駕駛執照，亦即於為吊扣駕駛人駕駛執照
    之處分時，僅得吊扣駕駛人違規時所駕駛該級車類之駕駛執
    照，以限制其繼續駕駛該級車類行駛道路之權利。復以行政
    行為採取之方法所造成之損害不得與欲達成目的之利益顯失
    均衡，行政程序法第7 條第3 款定有明文。依道路交通安全
    規則第61條第1 項第3 款規定，汽車駕駛人取得高一級車類
    之駕駛資格者，應換發駕駛執照，並准其駕駛較低級車類之
    車輛，已領有大貨車駕駛執照者，得駕駛小型車、輕型機器
    腳踏車。而本件異議人甲○○係騎乘重型機車違規，若其貨
    車駕駛執照因而遭吊扣，將造成異議人不能駕駛大貨車、自
    小客車、輕型機車之結果，則原處分機關採取吊扣異議人大
    貨車駕駛執照，以達成限制其騎乘重型機車之目的，所造成
    損害（異議人喪失繼續駕駛大貨車之權利）已與欲達成目的
    之利益顯失均衡。另敘明法官依據法律獨立審判，為憲法第
    80條所明定，且依司法院大法官會議釋字第137 號、216 號
    解釋意旨，各機關依其職掌就有關法規為釋示之行政命令，
    法官於審判案件時，固可予以引用，但仍得依據法律，表示
    適當之不同見解，並不受其拘束。原處分機關援引交通部95
    年5 月9 日交路字第0950030639號函釋，固認為領有駕駛執
    照之駕駛人，於無照駕駛不同級之車輛違反道路交通管理處
    罰條例第35條，應處以罰鍰及吊扣駕駛執照時，仍可吊扣其
    所持有之其他駕駛執照等情，與上開修法之意旨不符，亦與
    行政程序法所定之基本原則不合，上開函釋意見委無可採，
    因認抗告人關於吊扣異議人駕駛執照12個月之處分部分為不
    當而撤銷，經核原裁定認事用法並無違誤。
二、抗告意旨雖以：領有聯結車、大客車、大貨車或小型車駕駛
    執照，得駕駛輕型機器腳踏車；而酒精濃度超過規定標準行
    為者，處新臺幣1 萬5,000 元以上6,000 萬元以下罰緩，並
    當場移置保管該汽車及吊扣其駕駛執照1 年，道路交通規則
    第61條、道路交通管理處罰條例第35條第1 項第1 款分別定
    有明文，且道路交通管理處罰條例第68條新修正條文，並無
    免除吊扣規定，吊扣駕駛執照不僅是為處罰行為人，尚有暫
    時禁止行為人於道路上駕駛，以免造成用路人重大傷亡。倘
    若汽車駕駛執照所有人因酒駕機車違法，而由於其無機車駕
    照而得以免於吊扣處分，顯有違公平，異議人既有酒後駕駛
    重型機車之情事，抗告人援依前揭規定吊扣異議人所持有之
    普通大貨車駕駛執照，於法並無不合，原審法院將抗告人吊
    扣異議人普通大貨車駕駛執照之處分撤銷顯有違誤等語，指
    摘原裁定不當。
三、惟查：如前所述，行政行為採取之方法所造成之損害不得與
    欲達成目的之利益顯失均衡，若於上開情形下吊扣駕駛人各
    級車類之駕駛執照，雖可達成完全杜絕駕駛人繼續酒醉駕車
    之目的，惟亦同時剝奪駕駛人駕駛各級車類車輛之結果，甚
    而使職業駕駛人之生計遭受影響，所造成之損害，與欲達成
    目的之利益顯失均衡，復與前揭道路交通管理處罰條例第68
    條之修法意旨不合，已逾越道路交通管理處罰條例之規範範
    圍，與法律保留原則相悖，自無可採，抗告人執上開理由指
    摘原裁定不當，為無理由，應予駁回。
四、據上論結，應依道路交通案件處理辦法第26條，刑事訴訟法
    第412條，裁定如主文。
中　　華　　民　　國　　96　　年　　11　　月　　30　　日
                  刑事第四庭    審判長法官　蕭權閔
                                      法官　陳吉雄
                                      法官　李嘉興
以上正本證明與原本無異。
本裁定不得再抗告。
中　　華　　民　　國　　96　　年　　11　　月　　30　　日
　　　　　　　　　　　　　　　　　　書記官　郭榮芳
